【裁判字號】    99,家聲,9
【裁判日期】    990128
【裁判案由】    變更子女姓氏
【裁判全文】
臺灣臺中地方法院民事裁定               99年度家聲字第9號
聲  請  人  甲○○
相  對  人  乙○○
上列當事人間聲請變更姓氏事件，本院裁定如下：
    主  文
准將甲○○之姓氏變更為母姓周氏。
程序費用新台幣壹仟元由相對人負擔。
    理  由
一、聲請意旨略以：聲請人為相對人與關係人周美春之子，相對
    人與周美春於聲請人3歲時即已離異，聲請人均由周美春單
    獨扶養照顧至成年，並與生母家族同住，與相對人家族無往
    來，不識伯叔姑嬸。聲請人成長過程中，相對人未曾關心聞
    問，亦未曾負起扶養之責，雙方形同路人，聲請人既不知相
    對人背影，從其姓氏形同枷鎖，致聲請人精神倍受壓力，若
    不變更姓氏，對聲請人心理有不利之影響，爰聲請將原姓氏
    變更為母姓『周』氏等語。
二、按有下列各款情形之一，且有事實足認子女之姓氏對其有不
    利之影響時，父母之一方或子女得請求法院宣告變更子女之
    姓氏為父姓或母姓：一、父母離婚者。二、父母之一方或雙
    方死亡者。三、父母之一方或雙方生死不明滿3 年者。四、
    父母之一方曾有或現有未盡扶養義務滿2 年者，民法第1059
    條第5 項定有明文。惟前開所稱「有事實足認」，係指就已
    發生之原因事實在客觀上足認子女之姓氏對其有不利之影響
    者而言，若僅憑當事人主觀臆測，而認子女之姓氏對其有不
    利之影響之虞，則非該條項所稱之「有事實足認」子女之姓
    氏對其有不利之影響，此觀同條項規定自明；又所謂不利之
    影響，應包括生理或心理疾病之影響，然應經醫療機構證明
    或有足資證明之證據，否則法院亦應駁回其聲請。查：
（一）聲請人為相對人與周美春之子，相對人與周美春於聲請人
      幼年時即已離異，聲請人均由周美春單獨扶養照顧至成年
      ，相對人未曾負擔聲請人生活費用，亦未曾探視聲請人等
      事實，有戶籍謄本等在卷可證，並經證人即聲請人之配偶
      黃如吟結證明確（見本院99年1月25日訊問筆錄），自堪
      信為真實。
（二）聲請人所主張有事實足認其原姓氏對其心理有不利之影響
      ，亦據證人黃如吟結證明確（見前揭本院訊問筆錄），亦
      堪信為真實。
（三）綜上所述，聲請人之父母離婚，相對人未盡扶養義務滿2
      年，並有事實足認原姓氏對聲請人有不利之影響，則聲請
      人之聲請，核與前開規定相符，應予准許。
三、復按非訟事件程序費用有相對人者，準用民事訴訟法有關訴
    訟費用之規定；依法應由關係人負擔費用者，法院裁定命關
    係人負擔時，應一併確定其數額，非訟事件法第21條第2項
    、第24條第1項分別定有明文。末按家事非訟事件處理辦法
    第2條立法說明，認聲請變更成年子女姓氏，應依非訟事件
    法第21條第1項規定由聲請人負擔，即認此事件無相對人；
    然修正後之非訟事件法第131條之1之立法說明，則認聲請變
    更成年子女姓氏，應依非訟事件法第21條規定辦理；從而，
    似認此聲請事件若有相對人者應列相對人。查本件程序費用
    為新臺幣壹仟元，有本院自行收納款項統一收據在卷可證，
    且依非訟事件法第21條第2項之規定，應由相對人負擔，爰
    依前開規定一併確定其數額。
四、依非訟事件法第21條第2項、第24條第1項，民事訴訟法第78
    條，裁定如主文。
中    華    民    國    99    年    1     月    28    日
                    家事法庭    法  官  陳和
以上正本係照原本作成
如對本裁定抗告，須於裁定送達後10日內向本院提出抗告狀（須
附繕本）。
中    華    民    國    99    年    1     月    28    日
                                書記官  薛淑玲

司法院資訊處製作；財團法人民間司法改革基金會備份。
